臺灣基隆地方法院民事判決　　　　　　　92年度重訴字第39號
　　原　　　告　丁○○
　　訴訟代理人　黃于玶律師
　　複　代理人　午○○
　　被　　　告　天○○
　　　　　　　　地○○
　　兼　右二人
　　訴訟代理人　宇○○
　　被　　　告　亥○○
　　　　　　　　戌○○
　　兼　右一人
　　訴訟代理人　宙○○
　　被　　　告　戊○○
　　　　　　　　甲○○
　　　　　　　　未○○
　　　　　　　　辛○○
　　　　　　　　壬○○
　　　　　　　　辰○○
　　　　　　　　巳○○
　　　　　　　　卯○○
　　　　　　　　己○○
　　　　　　　　癸○○
　　　　　　　　子○○
　　　　　　　　丑○○
　　　　　　　　玄　○
　　　　　　　　黃○○
　　　　　　　　申○○
　　兼右十三人
　　訴訟代理人　寅○○
　　被　　　告　丙○○
　　　　　　　　乙○○
　　右二人共同
　　訴訟代理人　卯○○
　　被　　　告　庚○○
　　　　　　　　酉○○
上列當事人間分請求割共有物事件，本院於民國94年1 月20日辯
論終結，判決如左：
    主　　文
兩造共有坐落台北縣貢寮鄉○○○段二四○之一、二四二、二四
二之二、二四二之四，面積玖柒玖零平方公尺土地，應分割為如
附圖所示A 部分面積貳捌零捌點貳平方公尺由原告取得，B 部分
面積參貳陸參點參參平方公尺由被告宇○○、天○○、地○○、
亥○○、宙○○、戌○○按附表二所示每人應有部分之比例共有
，C 部分面積參貳陸參點參參平方公尺由被告戊○○、寅○○、
未○○、辛○○、壬○○、辰○○、巳○○、己○○、癸○○、
子○○、丑○○、玄○、黃○○、申○○、卯○○、乙○○、丙○○、甲○○、庚○○按附表二所示每人應有部分之比例共有，
D 部分面積肆伍伍點壹肆平方公尺由被告酉○○取得。
訴訟費用由被告負擔十分之七，餘由原告負擔。
    事　　實
壹、原告方面：
  一、聲明：如主文所示。
  二、陳述：原告與被告等人共有坐落台北縣貢寮鄉○○○段
      240 之1 、242 、242 之2 、242 之4 地號土地四筆（下
      稱系爭土地），共有人就四筆土地之應有部分均相同，且
      無不分割之協議或約定，共有人間未能達成協議分割共有
      物之方法，爰起訴請求就系爭土地合併分割如起訴狀所附
      之附圖方式分割。至兩造共有之242 之1 、242 之3 地號
      土地，現為道路，不須分割，仍維持兩造共有。
  三、證據：提出土地登記謄本、
貳、被告宇○○、天○○、地○○、亥○○、宙○○、戌○○方
    面：
    陳述：同意將系爭土地合併分割，並同意原告所提分割方案
          。
參、被告寅○○、未○○、辛○○、壬○○、辰○○、巳○○、
    己○○、癸○○、子○○、丑○○、玄○、黃○○、申○○
    方面：
  一、聲明：駁回原告之訴。
  二、陳述：同意系爭土地合併分割，但不同意原告所提分割方
      案，分割應採直的方式而非如原告所主張橫的方式分割。
肆、被告卯○○、乙○○、丙○○方面：
  一、聲明：駁回原告之訴。
  二、陳述：同意分割，但希望除系爭土地外，兩造共有之242
      之1 、242 之3 地號土地，亦能一併分割，且原告所提方
      案，原告較為有利，因其分得道路旁土地。
伍、被告戊○○方面：
  一、聲明：駁回原告之訴。
  二、陳述：同意分割，但希望除系爭土地外，兩造共有之242
      之1 、242 之3 地號土地，亦能一併分割，以免日後另行
      分割之麻煩，其分割方式如92年9 月30日所提附圖。又原
      告所提方案，對原告較為有利，因其分得主要道路旁土地
      ，對其他共有人有失公平。
陸、被告酉○○方面：
  一、聲明：駁回原告之訴。
  二、陳述：同意分割，但如依原告所提分割方式，則被告酉○○因分割取得之土地，將呈現長條形，毗鄰道路部分較少
      ，且不利於使用。希望能依被告酉○○於93年3 月8 日所
      提附圖分割，由被告取得附圖所示D 部分土地。
柒、被告甲○○、庚○○未到庭，又未提出書狀作何聲明或陳述
    。
捌、本院依職權履勘現場。
    理　　由
壹、被告甲○○、庚○○經合法通知，無正當理由，未於言詞辯
    論期日到場，查無民事訴訟法第386 條各款所列情形，爰依
    原告之聲請，由其一造辯論而為判決。
貳、原告起訴主張系爭土地為原告與被告共有，兩造之應有部分
    各如附表所示，兩造間就系爭土地並無訂立不分割期限，亦
    未能達成協議分割，為此提起本訴，請求准予原物分割，並
    由原告分得附圖所示A 部分等語。被告宇○○、天○○、地
    ○○、亥○○、宙○○、戌○○等同意原告主張之分割方法
    ，被告寅○○、未○○、辛○○、壬○○、辰○○、巳○○
    、己○○、癸○○、子○○、丑○○、玄○、黃○○、申○○、卯○○、乙○○、丙○○等則主張分割應採直的方式而
    非如原告所主張橫的方式分割，並將兩造共有之242 之1 、
    242 之3 地號土地，亦能一併分割。被告戊○○除主張兩造
    共有之242 之1 、242 之3 地號土地，亦能一併分割外，另
    提分割方式如92年9 月30日其答辯狀所提附圖。被告酉○○
    則主張能依其於93年3 月8 日所提答辯狀附圖分割，由其取
    得附圖所示D 部分土地。
參、按各共有人如非因物之使用目的不能分割或契約訂有不分割
    之期限者，得隨時請求分割共有物；分割之方法，不能協議
    決定者，法院得因任何共有人之聲請，命為以原物分配於各
    共有人，或變賣共有物，以價金分配於各共有人，民法第
    823 條第1 項、第824 條第1 項、第2 項分別定有明文。查
    系爭土地之地目（旱）、使用分區（空白）均相同，各共有
    人就各筆土地之應有部分亦相同（各共有人之應有部分如附
    表一所示），兩造對於合併分割均無異議，且合併分割較能
    增進土地之利用價值，原告此部分之主張，應屬可行。
肆、另查系爭土地之上除部分土地植有竹叢、蔬菜之外，其餘均
    為荒置之土地，長滿雜草，且其上並無任何建物。又兩造共
    有之242 之1 、242 之3 地號土地，係道路計劃用地，目前
    實際並未開闢道路，此經本院先後於92年7 月23日、93年4
    月28日二次前往現場履勘屬實，有勘驗筆錄、照片及土地登
    記謄本在卷可稽。兩造共有242 之1 、242 之3 地號土地，
    既係道路計劃用地，不予分割，留供系爭土地共有人通行之
    用，可盡地利之便，爰不予合併分割。又原告所提分割方案
    ，將系爭土地依各共有人之應有部分分為四部分，由原告單
    獨取得附圖所示編號A 部分，由被告宇○○、天○○、地○○、亥○○、宙○○、戌○○取得B 部分，並就分得部分仍
    按應有部分比例維持共有，由被告戊○○、寅○○、未○○
    、辛○○、壬○○、辰○○、巳○○、己○○、癸○○、子
    ○○、丑○○、玄○、黃○○、申○○、卯○○、乙○○、
    丙○○、甲○○、庚○○取得C 部分，並就分得部分仍按應
    有部分比例維持共有，由被告酉○○單獨取得D 部分（各共
    有人分得土地面積詳如附表二）。此方案不僅各共有人所分
    得土地之經濟價值相當（公告地價均為每平方公尺新台幣
    4900 元）， 且均面臨道路，符合全體共有人之利益，故本
    院認為系爭土地應依附圖所示方案予以原物分割為當，原告
    之主張為有理由，應予准許。
伍、另查分割共有物，乃具有非訟事件之性質，原告請求分割共
    有物所主張之分割方法，僅供法院參考，並不生其訴有無理
    由之問題。法院斟酌何種分割方法較能增進共有物之經濟效
    益，並兼顧兩造之利益，以決定適當之分割方法，不因由何
    造起訴而有不同。如僅因法院准原告分割共有物之請求，即
    命被告負擔全部訴訟費用，不免失衡，爰命兩造依主文所示
    比例負擔訴訟費用。
陸、據上論結：原告之訴為有理由，依民事訴訟法第385 條第1
    項前段、第79條、第85條第1 項，判決如主文。
中　　華　　民　　國　　94　　年　　2 　　月　　17　　日
　　              民事庭法　官　陳培仁
以上正本係照原本作成。
對於本件判決如有不服，應於收受送達後二十日內向本院提出上
訴書狀，敘述上訴之理由，上訴於臺灣高等法院，並按他造當事
人之人數附具繕本。
中　　華　　民　　國　　94　　年　　2 　　月　　18　　日
                        書記官  溫麗燕
附表二
編號  面積（平方公尺）  所有人（共有人）  應有部分
A     2808.2            丁○○            一分之一
B     3263.33           宇○○            六分之一
                        天○○            六分之一
                        地○○            六分之一
                        亥○○            六分之一
                        宙○○            六分之一
                        戌○○            六分之一
C     3263.33           戊○○            九十分之十八
                        寅○○            九十分之九
                        未○○            九十分之九
                        甲○○            九十分之九
                        辛○○            九十分之九
                        壬○○            九十分之六
                        辰○○            七十五分之三
                        巳○○            七十五分之三
                        丙○○            一百五十分之三
                        乙○○            一百五十分之三
                        卯○○            七十五分之三
                        己○○            七十五分之三
                        癸○○            一百八十分之九
                        子○○            百分之一
                        丑○○            百分之一
                        庚○○            百分之一
                        玄  ○            百分之一
                        黃○○            百分之一
                        申○○            九十分之三
D     455.14            酉○○            一分之一
